臺灣臺北地方法院刑事判決　　　　　　　99年度訴字第1635號
公　訴　人　臺灣臺北地方法院檢察署檢察官
被　　　告　黃立聖
指定辯護人　本院公設辯護人沈芳萍
上列被告因違反槍砲彈藥刀械管制條例案件，經檢察官提起公訴
（99年度偵字第21698 號），本院判決如下：
    主  文
黃立聖未經許可，持有可發射子彈具有殺傷力之改造手槍，累犯
，處有期徒刑年肆月，併科罰金新臺幣伍萬元，罰金如易服勞
役，以新臺幣壹仟元折算壹日。扣案具殺傷力仿BERETTA 廠九二
FS型半自動手槍之改造手槍壹支（槍枝管制編號0000000
000，含彈匣壹個）、子彈貳顆，均沒收。
    事  實
一、黃立聖前於民國96年間因傷害案件，經本院以96年度簡字第
    1553號判決處有期徒刑4 月嗣並確定，復經本院以96年度聲
    減字第2036號裁定減刑減為有期徒刑2 月嗣並確定，甫於96
    年11月15日因易科罰金執行完畢。詎不知悔改，明知可發射
    子彈具有殺傷力之改造手槍及子彈，均為槍砲彈藥刀械管制
    條例所列管之物品，非經中央主管機關許可不得無故持有，
    竟基於非法持有槍、彈之犯意，於99年3 月間某時，在臺北
    市大安區○○○路○ 段151 巷口，以新臺幣（下同）2 萬元
    之價格，向姓名年籍不詳之成年男子，購得具殺傷力仿BERE
    TTA 廠92FS型半自動手槍製造、經換裝土造金屬槍管而成之
    改造手槍1 支（槍枝管制編號0000000000，含彈匣1 個）及
    具殺傷力口徑9mm 制式子彈3 顆，而未經許可非法持有之。
    嗣於同年9 月13日5 時40分許，在臺北市○○區○○街17號
    前，因行跡可疑為警攔檢，並扣得上開改造手槍1 支及制式
    子彈3 顆，始知上情。
二、案經臺北市政府警察局大安分局報請臺灣臺北地方法院檢察
    署檢察官偵查起訴。
    理  由
壹、證據能力部分：
    查刑事訴訟法關於「鑑定」之規定，除選任自然人充當鑑定
    人外，另設有囑託機關鑑定制度。依同法第198 條、第208
    條之規定，不論鑑定人或鑑定機關、團體，均應由法院、審
    判長、受命法官或檢察官視具體個案之需要而為選任、囑託
    ，並依同法第206 條之規定，提出言詞或書面報告載明鑑定
    之經過及結果，於自然人擔任鑑定人時，尚應依同法第202
    條規定於鑑定前具結，始符合同法第159 條第1 項所定得作
    為證據之「法律有規定」之例外情形，至於囑託機關鑑定之
    情形，因同法第208 條第2 項未準用第202 條之規定，故實
    際為鑑定之人自無須為具結。惟於司法警察機關調查中之案
    件，為因應實務上，或因量大、或有急迫之現實需求，例行
    性當然有鑑定之必要者，例如毒品之種類與成分、尿液之毒
    品反應，或者槍彈有無殺傷力等鑑定，基於檢察一體原則，
    得由該管檢察長對於轄區內之案件，以事前概括選任鑑定人
    或囑託鑑定機關、團體之方式，俾便轄區內之司法警察官、
    司法警察對於調查中之此類案件，得即時送請先前已選任之
    鑑定人或囑託之鑑定機關、團體實施鑑定，以求時效（法務
    部92 年9月1 日法檢字第0920035083號函參照，刊載於法務
    部公報第312 期），此為本院審理相關案件職務上所知悉之
    事項。此種由檢察機關概括選任鑑定人，或概括囑託鑑定機
    關、團體，再轉知司法警察官、司法警察於調查犯罪時參考
    辦理之作為，法無明文禁止，係為因應現行刑事訴訟法增訂
    傳聞法則及其例外規定之實務運作而為。其所為之鑑定結果
    ，與檢察官選任或囑託鑑定，性質上並無差異，同具有證據
    能力。從而，本案查獲槍、彈，經由查獲之警察單位依先前
    轄區檢察署檢察長事前概括選任鑑定機關即內政部警政署刑
    事警察局鑑定，則該鑑定機關所出具之槍彈鑑定報告書自具
    有證據能力而得為本案之證據，合先敘明。
貳、實體方面：
一、上揭犯罪事實，業據被告黃立聖於警詢、偵查及本院審理時
    均坦承不諱（見臺灣臺北地方法院檢察署99年度偵字第2169
    8 號卷〈下稱偵查卷〉，第5-7 頁、第28、29頁及本院卷第
    28 頁 反面、第37頁反面），並有臺北市政府警察局槍枝初
    步檢視報告表、臺北市政府警察局大安分局搜索扣押筆錄及
    扣押物品目錄表、扣押物照片2 幀附卷可稽（分見偵查卷第
    11-1 6頁、第18、19頁），復有前揭改造手槍1 支（槍枝管
    制編號0000000000，含彈匣1 個）及子彈3 顆扣案可資佐證
    。而上開槍枝、子彈，經先送請內政部警政署刑事警察局鑑
    定結果，認為「一、送鑑手槍1 支（槍枝管制編號00000000
    00），認係改造手槍，由BERETTA 廠92FS型半自動手槍製造
    之槍枝，換裝土造金屬槍管而成，擊發功能正常，可供擊發
    適用子彈使用，認具殺傷力。二、送鑑子彈3 顆，認均係口
    徑9m m制式子彈，採樣1 顆試射，可擊發，認具有殺傷力」
    ，有該局99年9 月29日刑鑑字第0990128163號鑑定書附卷可
    憑（見偵查卷第37頁），是被告所持有之上開改造手槍及子
    彈3 顆，俱屬槍砲彈藥刀械管制條例第4 條第1 項第1 款、
    第2 款所稱之其他可發射金屬或子彈具有殺傷力之各式槍砲
    及彈藥。綜上，足徵被告之自白核與事實相符，應堪採信。
    本件事證明確，被告前揭犯行洵堪認定，應依法論科。
二、核被告所為，係犯槍砲彈藥刀械管制條例第8 條第4 項之未
    經許可持有其他可發射子彈具有殺傷力之改造手槍罪（同條
    例第8 條雖於100 年1 月5 日修正公布增訂第6 項，惟與本
    件論罪部分無關，自毋庸新舊法比較，附此敘明）、同條例
    第12條第4 項之未經許可持有子彈罪。其同時非法持有改造
    槍枝及子彈，係以一行為觸犯前開兩罪名，為想像競合犯，
    應依刑法第55條規定從較重之未經許可持有可發射子彈具有
    殺傷力之改造槍枝罪論處。又查被告有如事實欄所示刑之宣
    告及執行完畢情形，此有臺灣高等法院被告前案紀錄表在卷
    可考，其於96年11月15日執行完畢後，5 年內故意再犯本件
    有期徒刑以上之罪，為累犯，應依刑法第47條第1 項規定加
    重其刑。爰審酌被告為高職肄業，其持有具殺傷力之槍枝及
    子彈，對社會治安之潛在危害甚大，所為誠屬不該，惟其犯
    後業已坦承犯行，尚知悔悟，並考量其獨自撫養幼兒，兼衡
    被告素行及其持有之動機、目的、槍彈數量與犯罪後之態度
    、其生活狀況、智識程度等一切情狀，量處如主文所示之刑
    ，並就併科罰金部分諭知易服勞役之折算標準，以資懲儆。
三、扣案之仿BERETTA 廠92FS型換裝土造金屬槍管而成之改造手
    槍（含彈匣1 枚，槍枝管制編號：0000000000）1 支，經鑑
    定具有殺傷力，有前揭槍彈鑑定書在卷可參，屬違禁物，爰
    依刑法第38條第1 項第1 款規定宣告沒收。又扣案之子彈3
    顆，除其中子彈1 顆因業經試射而喪失違禁物之性質，不予
    宣告沒收外，另扣案之子彈2 顆，亦經鑑定具有殺傷力，有
    前揭槍彈鑑定書在卷可憑，亦屬違禁物，併依刑法第38條第
    1 項第1 款規定宣告沒收。
據上論斷，應依刑事訴訟法第299 條第1 項前段，槍砲彈藥刀械
管制條例第8 條第4 項、第12條第4 項，刑法第11條前段、第55
條、第47條、第42條第3 項前段、第38條第1 項第1 款，判決如
主文。
本案經檢察官林妙蓁到庭執行職務
中    華    民    國   100    年    4     月    6     日
                  刑事第八庭    審判長法  官    徐千惠
                                      法  官    湯千慧
                                      法  官    陳雯珊
上正本證明與原本無異。
如不服本判決應於收受送達後10日內向本院提出上訴書狀，並應
敘述具體理由；其未敘述上訴理由者，應於上訴期間屆滿後20日
內向本院補提理由書（均須按他造當事人之人數附繕本）「切勿
逕送上級法院」。
                                      書記官    馬正道
中    華    民    國   100    年    4     月    6     日
附錄論罪科刑依據之法條：
槍砲彈藥刀械管制條例第8條
未經許可，製造、販賣或運輸鋼筆槍、瓦斯槍、麻醉槍、獵槍、
空氣槍或第 4 條第 1 項第 1 款所定其他可發射金屬或子彈具
有殺傷力之各式槍砲者，處無期徒刑或 5 年以上有期徒刑，併
科新臺幣 1 千萬元以下罰金。
未經許可，轉讓、出租或出借前項所列槍枝者，處 5 年以上有
期徒刑，併科新臺幣 1 千萬元以下罰金。
意圖供自己或他人犯罪之用，而犯前二項之罪者，處無期徒刑或
7 年以上有期徒刑，併科新臺幣 1 千萬元以下罰金。
未經許可，持有、寄藏或意圖販賣而陳列第 1 項所列槍枝者，
處 3 年以上 10 年以下有期徒刑，併科新臺幣 7 百萬元以下罰
金。
第 1 項至第 3 項之未遂犯罰之。
犯第 1 項、第 2 項或第 4 項有關空氣槍之罪，其情節輕微者
，得減輕其刑。
槍砲彈藥刀械管制條例第12條
未經許可，製造、販賣或運輸子彈者，處 1 年以上 7 年以下有
期徒刑，併科新台幣 500 萬元以下罰金。
未經許可，轉讓、出租或出借子彈者，處 6 月以上 5 年以下有
期徒刑，併科新台幣 300 萬元以下罰金。
意圖供自己或他人犯罪之用，而犯前二項之罪者，處 3 年以上
10 年以下有期徒刑，併科新台幣 700 萬元以下罰金。
未經許可，持有、寄藏或意圖販賣而陳列子彈者，處 5 年以下
有期徒刑，併科新台幣 300 萬元以下罰金。
第 1 項至第 3 項之未遂犯罰之。